【裁判字號】    88,訴,68
【裁判日期】    900626
【裁判案由】    侵權行為損害賠償
【裁判全文】
臺灣高等法院臺中分院民事判決      八十八年度訴字第六八號
      原  告        乙○○
      被  告        丙○○
                    甲○○○
右當事人間債權行為請求賠償事件，原告題兒刑刑事民事的法，應戴之遊對於中華民
國臺灣（八十八年度附民字第一六號），提起上訴，本院判決如左：
      主      文
原告之訴及其假執行之聲請均駁回。
訴訟費用由原告負擔。
      事      實
甲、原告方面：
一、聲明：求為判決。        (一)原告去方面。
被告應連帶給付原告新台幣(下同)一百三十六萬三千三百四十七元，及自起訴狀繕本
送達之習日起至清償日年息百分之五計算之利息。
(二)訴訟費用由被告連帶由被告連帶負擔。
(三)原告願供擔保聲請准予宣告假執行。
二、陳述：
    (一)、被告丙○○係原告侄孫輩，而被告蘇甲○○○為其配偶，緣因被告等坐落台
        中縣龍井鄉○○村○○路三號南北向住所與原告坐落同上路三巷二十一弄七
        七號東西向房屋隔三巷巷道相毗鄰，被告等經常將拾拾回之建築材料如角材
        等雜物推積於巷道內，影響原告及家屬進出，因雜物已堆及原告家門，原告
        仍於民國（下同）八十六年十二月二十八日中午向丙○○抱怨，並下手將堆
        積之雜物搬運至其住所牆角，丙○○見狀先是對原告咆哮公然破口大「幹
        Ｘ娘，使Ｘ娘」等語，甲○○○亦以「你吐血」「短不起床」等語公然侮辱
        ，原告仍置之不理，丙○○見狀隨即入內拾取木棍衝向原告，將原告打倒在
        地，甲○○○亦取椅子參與毆打，因椅子揮動不便，又改取角材棒打，致原
        告頭部及左右肘部腿部均受傷而昏倒在地，丙○○、甲○○○見狀始罷，案
        經檢察官提起公訴，經本院判刑確定。
    (二)、原告因被告共同傷害，依法自得請求被告負連帶損害賠償責任，爰就下列損
        害請求賠償：
      1.原告除健保外已支付醫療費用共二萬七千三百四十七元。
      2.原告受傷嚴重，自八十六年十二月二十八日起醫治至今未未痊癒，一直無法
        工作，有診斷證明書可稽，所為工作僱用顏萬居代勞，工資每月二萬八千元
        ，爰請求喪失勞動能力一年損朱為三十三萬六千元。
      3.原告無端受此鉅大傷害，至今未痊癒，縱經痊癒。仍無法完全復原，而有後
        遺症，精神、肉體均蒙受極大痛苦，爰請求一百萬元精神忍撫金。
    以上共計為一百三十六萬三千三百四十七元。
乙、被告方面：
一、聲明：求為判決綜如主文所要外，如受不利之判決，願供擔依聲請宣告免為假執
    行。
二、陳述：
    (一)、被告丙○○係原告侄孫輩，而被告甲○○○為其配偶，緣因被告等坐落台中
        縣龍井鄉○○村○○路三號南北向住所與原告坐落同上路三巷二十一弄七七
        號東西向房屋隔三巷巷道相毗鄰，被告等經常將拾回之建築材料如角材等雜
        物推積於巷道內，影響原告及家屬進，出因雜物己堆及原告家門，原告仍於
        民國（下同）八十六年十二月二十八日中午向丙○○抱怨，並下手將堆積之
        雜物搬運至其住所牆角，丙○○見狀先是對原告咆公然破口大「幹Ｘ娘，
        使Ｘ娘」等語，甲○○○亦以「你吐血」「短不起床」等語公然侮辱，原告
        仍置之不理，丙○○見狀隨即入內拾取材毆打丙○○，丙○○閃在一旁後，
        原告仍不罷休繼追打丙○○，此時甲○○○見狀便拿一塑膠椅擋住原告手上
        所拿的角材。原告當時因未打到丙○○，且手上所持之角材又被甲○○○以
        塑膠椅擋庄：即氣憤丟下角材騎著機車離去，雙方根本並未打架，何來傷害
        ？況原告騎機車離去時身上並無任何受傷，上開事實有證人潘金榮、湯光明
        在場目睹可證，並經渠等於八十七年十月二十六日原審傷害案件審理時到庭
        證述屬實。
    (二)、再查原告先後於八十六年十二月二十八日、八十七年一月十六日、同年七月
        十一日、九月十二日、九月十五日提出之診斷證明書所載內容並不一致，其
        實性不無可疑，況原告當天騎機車離去時身上並無任何受傷，即使原告事後
        身上受有傷害，亦與被告等人毫無關係，是原告提出之診斷證明書內所載之
        傷，不能遽認係被告所為，況且當天亦是原告到新庄村村長處請求和解，而
        和解時原告說伊是長輩，所以和解內容要照伊意思寫，給伊面子，丙○○為
        尊重長輩意思及為息事寧人，故才照原告意思寫和解書，其實丙○○並未拿
        木棒傷到原告，此事實亦經新庄村村長林指良於刑案到庭證述在卷。惟刑庭
        對於丙○○、甲○○○有剁之事證,並未詳加審酌,竟徒憑原告片面不實之指
        訴,遽判處丙○○、甲○○○傷害之罪刑,認事用法不無違誤。
    (三)、丙○○與甲○○○等人於八十六年十二月二十八日下午三時三十分許，在龍
        井鄉新庄村村長林指良處已與原告成立和解，而原告已不再追究，此事實不
        但有和解書在卷可稽，復經證人林指良證述屬實。兩造既己成立和解，原告
        不再追究，自不得再向被告等請求任何損害賠償。
    (四)、本件係發生在八十六年十二月二十八日下午，縱原告當日受有傷害，亦應以
        當日之驗傷證明為準，而觀其於八十七年一月十二日具狀控告被告等人傷害
        案件所附診斷證明書，僅載頭部外傷併頭皮紅腫及左肘挫擦傷，並於當日即
        與被告等人成立和解，且能於八十七年三月間出國旅遊，顯見其傷勢輕微，
        並早已痊癒，縱有支出醫療費用亦極少數。況據沙鹿童綜合教學醫院（下稱
        童綜合醫院）九十年四月十二日（九十）沙鹿童欽字第二二一號函所載：原
        告於八十七年十月二十一日之突發性全身抽搐據述係與他人爭吵後發生，經
        急診及住院治療後，則不再發生，且病人門診之服藥從來不用抗抽搐之藥物
        ，推測與腦震盪關係不大，是原告於八十七年十月二十一日離八十六年十二
        月二十八日本案發生之日已近十個月之久，突因抽搐送醫治療所支出之病房
        費、電話費、救護車費即原告醫藥費計算書所載日期八十七年十月二十二日
        收據編號金額三百六十元、六千一百七十六元、一千元，合計共七十
        五百二十七元，顯與本案毫無關係，自應剔除。
    (五)、診斷證明書費並非醫藥上必要之費用，自不得請，求是原告所提醫藥費計算
        書：一日期八十六年十二月二十八日收據編號1.2.金額一千元、一千元，二
        八十七年一月十六日編號5.一千元，三八十七年七月十一日編號二百四十
        元，四八十七年九月十二日編號一百元、二千一百四十元、一千元。
        五八十七年九月十五日編號一千一百元。六八十七年十一月二十三日編號
        一百七十元。七八十七年十一月二十一日編號一千一百元。八八十八年
        一月十五日編號一千一百元。九八十八年五月二十一日編號七十元。十
        八十八年五月二十九日編號一千一百元。十一八十八年五月二十一日編號
        七十元、七十元，合計共一萬一千二百六十元亦應剔除，始為合理。
    (六)、原告是二十二年九月十五日生，案發時年已六十五歲，而證人顏萬居為二十
        年七月十一日生，亦已六十七歲，均已達退休年齡，又原告家住台中縣龍井
        鄉，離其所有座落大甲鎮之田地有幾十公里之遠，且原告於八十八年五月十
        三日及九十年五月二十五日本院審理時均自承：平時或農忙時都會雇工幫忙
        農事，是原告即使未受傷，平日還是要請人幫忙耕種，況原告與證人顏萬居
        並無僱傭契約，亦無任何支付工資之證明，益證渠等間並無任何僱傭關係存
        在。又原告於八十八年八月五日本院審理時亦自承八十七年芋頭收成共有五
        十八萬元，八十六年有五十二萬元之收成，更可證其並無損失，是其請求減
        少榮動能力三十三萬六千元之損害，亦乏依據。再依上所述，原告傷劫輕微
        ，早已痊癒，並能出國旅遊，顯見其精神愉快並無痛苦，是其請求被告賠償
        精神忍撫金一百萬元，不但不合常理，且無理由。
      理      由
一、本件原告起訴主張被告丙○○、甲○○○於八十六年十二月二十八日，在台中縣
    龍井鄉○○路新庄仔卷房屋門口，共同傷言伊，先由丙○○手持木棍，再由甲○
    ○○先後持塑膠椅子、角材木棒、歐打伊，玫伊受有頭部外傷併頭足紅腫合併腦
    震盪，左肘挫擦傷，爰請求被告連帶賠償醫藥費二萬七千三百四十七元，及伊受
    傷一年不能工作履用頻萬居代走付之工資三十三萬三千元，暨精神慰撫全一百萬
    元，合計共一百三十六萬三千三百四十七元，與自遐訴狀繕本送達翌日起寄之法
    定延利息（原告醫藥費原係請求一萬七千四百五十一元，後擴張為二萬七千三月
    四十元，並本變更訴訟標的，僅係擴張應受判決事項之聲明，此部分主追加雖手
    摸待被告之同意，但依民事訴訟法第四百四十六條第一項、第二百五十五時第一
    項第三記；規定，仍應准許）。
二、被告比列以伊等益木花同毆的原告，係兩還發生爭吵，原告持角角材毆打丙○○
    ，為甲○○○以塑膠椅擋住，原告即棄角材離去，並未發生打架，原告於離去時
    身上亦未受傷；且當天兩造即在村長赫指良處達成和解，原告不再追究，自不得
    再向伊等請求任何損害賠償。又原告請求賠償之損害，其中醫藥費，八十七年十
    月二十一日突因抽搐送醫治療所支出之七千五百二十七元，與本書無圖，診斷證
    明書費一萬一千二百六十元非醫藥上必要之費用；原告及頻萬居均已達退休年齡
    ，原告即使未受傷，平日亦要請人幫忙耕種，原告與頻萬居並無僱傭關係存在，
    減少勞動能力之損失三十三萬六千元，尚乏依據；原告傷勢輕微，早已痊癒，並
    能出國旅遊，精神慰撫金一百萬元顯偏高等語，資原抗辯。
三、查兩造係於八十六年十二月二十八日發生衝突，當時原告受有頭部外傷併頭皮紅
    腫三七二公分合併腦震盪，左肘挫擦傷，此有童綜合醫院出是之診斷證明書在卷
    足證，嗣原告於八十七年十月二十一日突同全身抽搐住進童綜合醫汽治療（見附
    本院卷(一)第四十八頁之診斷證明書），據該醫汽九十年四月十二日沙鹿童欽字
    第二二一號函所亦（附本院(二)第三十一頁），原告八十七年十月二十一日之突發
    性合身抽搐據述係與他人爭吵後發生，經急診及住院治療後，則不再發生生病人
    門診之服藥從來不用抗抽搐之藥物，推測與腦震盪關係不大。則原告於兩造發生
    衝突後之九個多月突因全身抽搐送醫治療，該全身抽搐即雖認係之前兩造衝突原
    告頭部受傷合併腦震盪所造成，原告於八十七年十月二十一日因全身抽搐住院治
    療所支出之住院費六千一百六十七元，掛號費三百六十元，救護車費一千元，合
    計七千五百二十七元，自不能請求被告賠債。又診斷證明書費並非醫療之必要費
    用，即非係因數行為所生財產上之損害，原告自不得請求賠債（參照最高法院六
    十六年度第五次民庭庭推總會議決議），是原告所提童綜合醫汽醫療費手明細表
    ，其中八十六年十二月二十八日二千元、八十七年一月十六日一千元、八十七年
    七月十一日二百四十元、八十七年九月十二日三千二百四十元、八十七年九月十
    五日一千一百元、八十七年十一月二十三日一百七十元、八十七年十一月二十一
    日一千一百元、八十八年一月十五日一千一百元、八十八年五月二十一日七十元
    、八十八年五月二十九日一千一百元、八十八年六月二十一日一百四十元，合計
    一萬一千二百六十元，均屬診斷證明書費，原告請求被告賠償，自屬無據。
四、原告與被告丙○○於八十六年十二月二十八日發生衝突後，於當天下午三時二十
    分許在龍井鄉新庄村村長林指良處達成和解，雙方簽署和解書，此為兩造所不爭
    執之事實，並有被告所提出之和解書為證（附附民卷第九頁）。該和解書載明「
    丙○○願意認錯，乙○○簽應和解，不再追究」、「嗣後無論任何情形乙方（指
    原告）或任何其他人不得」再向甲方(指丙○○)要求其他賠償，不得再有異議量
    民刑事訴訟法上一切追訴及先訴抗辯」等語，顯然雙方己達成由丙○○向告認錯
    ，原告不向丙○○請求賠償之和解。原告雖稱，洗丙○○未履行和解內容，向伊
    認錯道，和解無效云云，惟依證人  指良於本院八十八年十九準備程序時證稱，
    「會和解書時，證是事情都了了，雙方都已談好，歡喜可願才寫和解書的」、「
    我記得乙○○是有提到說要道歉，但當場大家講一講，寫完和解書就都好了」等
    語（見本院卷(一)第一五二頁），復於本院九十年五月三日準備程序時證稱：「（
    是否丙○○認錯以後，才會和解書？）大家口頭都講好，都歡喜才寫和解書的（
    見本院卷(二)第三十五頁），是且丙○○於簽署和書後，與原告之糾紛即結束，不
    須再向原告認錯道歉，丙○○應係在簽署和解書之前即已向原告認錯道歉，且縱
    丙○○於簽署和解書之前未向原告認錯道歉，給簽署和解書之後，亦未履行和解
    內容，但和解書並未載明丙○○若未認錯道歉，雙方成立之和解契約失其效力，
    顯然雙方所達成之和解，並未附有丙○○應向原告認錯道歉之解滄條件，則丙○
    ○未履行和解內容向原告認錯道歉，雙方所成立之和解契約未因此失其效力，原
    告停能請求丙○○，履行和解內容，不得以後再和解具的失其效力，請求丙○○
    賠償損害，原告所稱丙○○未向伊認錯道歉，和解應無效云云，要無可按。本件
    原告既與丙○○達成由丙○○認錯道歉，原告不請求賠償之和解，原告請求丙○
    ○賠償其損害，實屬無據，不應准許。
五、一月前揭和解書償申丙○○簽署，甲○○○並本列名其中被告辯稱：甲○○○亦
    有參與和解，甲○○○部分已達成和解，儘和解書未將甲○○○寫入等語，雖為
    原告所否認，指稱：係同意和解春始寫入和解書內，甲○○○並未簽署和解書，
    故和解不包括甲○○○云云。然抵協調和解之證人林指良於原告告訴被告傷害台
    灣台中地方法院八十七年度易字第四一一○號、八十七年十月十二日，審理時證
    稱：「（和解書之內容是否之之全依雙方的意思而寫？）是雙方進成只識後才寫
    和解書以免後悔，而且我也不懂法律，想說甲方有一人代表即可」等語（見該案
    第三一七頁背內），復於本院八十八年八月十九日、九十年五月三日準備程序時
    分別於稱：「（和解書記載答應和解不再追究是何意！）應是乙○○對本事件所
    有人不再追究，非只對丙○○一人不追究」、「當時甲○○○為何沒簽名？）我
    因不太懂法律，不了解所有的人都要簽名、「（和解時，甲○○○有參與一起和
    解？甲○○○有參與一起和解？）有參與的，有說大家一起和解，有包括甲○○
    ○石內」、「（當時和解決為何沒寫上甲○○○的名字）我雖只是寫丙○○一人
    名字，但因常識不足，想說大家一起和解了，寫一人就可以」、「甲○○○是否
    不願意和解所沒有簽名？）不是這樣的，當時大家都口頭講好了同意和解，所以
    我認為都和解好了，寫一個人的名字就好，就沒有拿給甲○○○簽名」等語（見
    本院卷(一)第一五○頁背面、第一五一頁正面，(二)第三十三、三十四、三十五頁）
    ，足見在洽談和解時甲○○○亦有在場，原告應係與丙○○、甲○○○口頭達成
    和解後始寫下書面之和解書，因村長林指良誤認丙○○可以代表甲○○○，僅由
    丙○○一人簽署即可對甲○○○生效，乃未將甲○○○寫入和解書及文由甲○○
    ○簽署。且原告於本院八十八年七月八日、九十年五月二十五日準備程序時分別
    指，「標和解書只列丙○○一人名字，我有長亦異議，應將，力外三人（指甲○
    ○○、蘇國、潘金榮）名字也列上，對方長亦四人均列其上不好看」、「我有要
    求要寫四個人的名字，但村長說不用寫等語（見本院卷(一)第九十一頁正面(二)第四
    三頁），益證與原告達成口頭和和解之人應不袛丙○○一人，與本件衝突有關之
    甲○○○亦包括在內，否則原告不會要求村長林指良亦應將甲○○○列名於和解
    書上，且甲○○○並非不願與原告和解，乃未簽名於和解書上，係如同村長林指
    良所述儘丙○○一人代表即可，不須將與衝突有關之人均列名於和解書上。玉甲
    ○○○就其何以未在和解書上簽名，係稱因其不識字不會簽名所致，與村長林指
    良所述固有不符，但此乃甲○○○與村長林指良主觀上認知不同，對甲○○○書
    已和原告達成口頭和解之事實並不生影響。本件被告二人已經口頭上與原告達成
    認錯道歉，原告不請求賠償之和解條件，乃由丙○○一人簽署和解書之事實，自
    堪認定。甲○○○既與原告達成不須金錢賠償之和解契約，原告再訴請甲○○○
    賠償損害，亦屬無據，不應准許。
六、綜上所述，原告已與被告二人達成不須金錢賠償之和解，原告訴請被告二人連帶
    賠償其損害，即無理由，應予駁回，其假執行之聲請，亦天所訴麗，應併駁回，
    兩造其餘攻擊防禦方法，均不影響本判決之結束，爰不逐一論述，併予敘明。
七、據上論結，本件原告之訴為無理由，依民事的訴訟法第七十八條判決如主文。
中      華      民      國    九十      年      六      月    二十六    日
~B1民事第一庭審判長法  官  楚汝聰
~B2                法  官  邱森樟
~B3                法  官  陳蘇宗
右為正本係照原本作成。
原告得上訴。
如對本判決上訴，須於收受判決送達後二十日內向本院提出上訴書狀，其未表明上訴
理由者，應於提出上訴後二十日內向本院提出上訴理由書（須按他造人數附具繕本）
，並繳納送達用雙掛號郵票拾份（每份參拾肆元）。
上訴時應提出委任律師或具有律師資格之人之委任狀；委任有律師資格者，另應附具
律師及格證書及釋明委任人與受任人有民事訴訟法第四百六十六條之一第一項但書或
第二項（詳附註）所定關係之釋明文書影本。
~B                書記官  鄧智惠
中      華      民      國    九十      年      七      月      二      日
附註：
民事訴訟法第四百六十六條之一（第一項、第二項）
對於第二審判決上訴，上訴人應委任律師為訴訟代理人。但上訴人或其法定代理人具
有律師資格者，不在此限。
上訴人之配偶、三親等內之血親、二親等內之姻親，或上訴人為法人、中央或地方機
關時，其所屬專任人員具有律師資格並經法院認為適當者，亦得為第三審訴訟代理人
。
                                                                        Ｂ


司法院資訊處製作；財團法人民間司法改革基金會備份。
